【裁判字號】    90,交易,267
【裁判日期】    900802
【裁判案由】    過失致死
【裁判全文】
臺灣高雄地方法院刑事判決                          九十年度交易字第二六七號
    公  訴  人  臺灣高雄地方法院檢察署檢察官
    被      告  甲○○
右列被告因過失致死案件，經檢察官提起公訴（九十年度偵字第三九九三號），本院
判決如左：
    主  文
甲○○因過失致人於死，處有期徒刑陸月，如易科罰金，以參佰元折算壹日。
    事  實
一、甲○○考領有普通小型車駕駛執照，於民國九十年一月三十日上午，駕駛車牌號
    碼Ｐ二─一八八三號自用小客車，沿高雄市○○區○○路由東向西行駛，於同日
    上午十一時四十八分許，途經該路與壽昌路之交岔路口，該路口於義昌路上係設
    置閃光黃燈號誌，於壽昌路上則設置閃光紅燈號誌，甲○○本應注意車前狀況，
    隨時採取必要之安全措施及遵守道路交通號誌，見有閃光黃燈號誌，應減速接近
    ，注意安全小心通過，而當時天候雨、日間自然光線、道路無障礙、視距良好，
    並無不能注意之情事，甲○○竟疏未注意及此，適許仁禮駕駛ＸＫＦ—九八七號
    重機車（起訴書理由欄誤載為輕機車）搭載其孫許庭嘉沿壽昌路由南向北行駛，
    於同時間亦行經該交岔路口，許仁禮亦未注意車前狀況，見閃光紅燈號誌竟未停
    車再開讓幹道車先行而貿然前行，致許仁禮之機車車頭撞及甲○○車輛之左前方
    葉子板後，許仁禮、許庭嘉（民國七十九年出生）均倒地，許庭嘉因而受有頭部
    外傷合併頭皮撕裂傷之傷害（此過失傷害部分未據告訴，詳後述），許仁禮則因
    而顱內出血，經送醫後延至翌日（三十一日）凌晨一時四十五分許不治死亡。
二、案經高雄市警察局三民第二分局報告臺灣高雄地方法院檢察署檢察官偵查起訴。
    理  由
一、訊據被告甲○○對於右揭犯罪事實坦承不諱，核與告訴人乙○○（死者許仁禮之
    子，傷者許庭嘉之父）指訴之情節相符，亦與於案發當時坐在機車後座之被害人
    許庭嘉陳述車禍發生之經過相符，且有車禍現場相片五張、甲○○汽車受損部位
    相片四張，道路交通事故調查報告表、現場道路之地圖各一份附卷可稽，而被害
    人許仁禮因本件車禍受傷送醫後不治死亡等情，亦經本檢察官督同檢驗員相驗屬
    實，製有勘驗筆錄、相驗屍體證明書、驗斷書附卷可憑。又查，車輛行駛時，駕
    駛人應注意車前狀況，隨時採取必要之安全措施，並應注意交通號誌之指示，行
    經閃光黃燈路口，車輛應減速接近，注意安全，小心通過，道路交通安全規則第
    九十條、第九十四條第三項與道路交通標誌標線號誌設置規則第二百十一條第一
    項第一、二款，分別定有明文，被告考領有普通小型車駕照，自應知悉上開規定
    ，而本件事故之交岔路口，在被告行駛之義昌路上係設置閃光黃燈號誌，其本應
    隨時注意車前狀況並減速接近，然觀諸現場圖所記載之本件車禍撞擊點（即機車
    倒地處、碎片散落處），機車倒地之前輪位置距離義昌路之路口約五點九公尺左
    右（按「四點八公尺」加「一點一公尺」），而距離壽昌路之路口約八公尺以上
    （按以義昌路之各車道之寬度，即「三點五公尺」加「四點五公尺」），由此可
    知車禍發生時，「許仁禮已經行駛進入該路口八公尺以上」，而「甲○○則僅行
    駛進入該路口前約五點九公尺（按「四點八公尺」加「一點一公尺」）【前開數
    據，分別參照偵查卷第三頁所附事故現場圖上各該車道之距離，及偵查卷第四頁
    所附之現場路段電子地圖】，亦即被告甲○○之汽車進入該路口時，許仁禮之機
    車應該已經先進入該交岔路口，是以被告自應注意上述道路交通安全規定，而依
    當時狀況並無不能注意之情形，竟疏未注意以致肇事，其駕車行為顯有過失甚明
    。又經高雄市政府建設局車輛行車事故鑑定委員會鑑定之結果，亦同此意見，認
    定「被告行經閃光黃燈路口未注意安全小心通過，為肇事次因；許仁禮行經閃光
    紅燈路口未依規定讓車，為肇事主因」，有該會之鑑定意見書一份在卷可憑（偵
    查卷第八頁）。此外，許仁禮因本件車禍而死亡之情，已如前述，是以被告前開
    駕車之過失行為，與被害人許仁禮之死亡間，顯具有相當因果關係。綜上所述，
    本案事證明確，被告之犯行堪以認定。
二、核被告所為，係犯刑法第二百七十六條第一項之過失致人於死罪。爰審酌被告前
    無犯罪前科，有臺灣高等法院被告全國前案紀錄表可參，素行尚佳，因駕車過失
    肇事致許仁禮死亡及許庭嘉受傷，於犯罪後坦承犯行，而被害人許仁禮就本件車
    禍亦與有過失等一切情狀，量處如主文所示之刑，並諭知易科罰金之折算標準。
三、至被害人許庭嘉於右揭時地因被告駕車之過失行為而受有傷害一節，按過失傷害
    罪乃屬告訴乃論之罪，亦即需被害人提出告訴後本院始得對被告此部分犯行予以
    審理，又按，告訴應以書狀或言詞向檢察官或司法警察官為之，刑法第二百八十
    七條、刑事訴訟法第二百四十二條第一項分別定有明文，然觀諸本案警卷及偵查
    卷內所附資料，並無被害人許庭嘉或其父母（法定代理人）提出告訴之資料，至
    許庭嘉之父乙○○於警訊中表示欲提出告訴，乃係於警方詢問「對許仁禮因車禍
    死亡有何意見」時所為之表示（參照其於警訊中之筆錄），此告訴之效力並不及
    於對許庭嘉傷害部分之事實，從而應認本案被告之過失傷害犯行未據告訴，是以
    本院就此部分犯行自不得併予審究，附此敘明。
據上論斷，應依刑事訴訟法第二百九十九條第一項前段，刑法第二百七十六條第一項
，第四十一條第一項，罰金罰鍰提高標準條例第一條前段、第二條，判決如主文。
本案經檢察官陳淑雲到庭執行職務。
中    華    民    國      九十      年        八        月      二      日
                                  臺灣高雄地方法院刑事第六庭
                                      法  官  周  玉  群
右正本證明與原本無異。
如不服本判決，應於判決送達後十日內，向本院提出上訴狀。
                                      書記官  黃  英  彥
中    華    民    國      九十      年        八        月      二      日
附錄本案論罪科刑法條：
中華民國刑法第二百七十六條第一項（過失致死罪）：
  因過失致人於死者，處二年以下有期徒刑、拘役或二千元以下罰金。


司法院資訊處製作；財團法人民間司法改革基金會備份。
